【裁判字號】    99,易緝,149
【裁判日期】    991229
【裁判案由】    詐欺
【裁判全文】
臺灣高雄地方法院刑事判決             99年度易緝字第149號
公  訴  人  臺灣高雄地方法院檢察署檢察官
被      告  辛憲青
上列被告因詐欺案件，經檢察官提起公訴（98年度偵字第25230號）
，本院判決如下：
    主  文
辛憲青無罪。
    事  實
一、(一)公訴意旨略以：被告辛憲青可預見一般取得他人金融帳戶
    使用之行徑，常與行財產犯罪事實之需要密切相關，又對提
    供帳戶雖無引發他人萌生犯罪之確信，但仍以縱若有人持之
    犯罪，亦無違其本意之犯意，乃基於幫助他人實施詐欺之犯
    意，於民國98年6 月間某日，在高雄市85大樓樓下，將其甫
    於同年月5 日，在第一商業銀行路竹分行申辦之0000000000
    0 帳戶（下稱系爭第一商銀帳戶）之提款卡及密碼交付予一
    自稱「阿信」之不詳姓名年籍資料成年男子。嗣上述收購帳
    戶之人及其所屬之詐騙集團成員於取得上開物品後，即基於
    意圖為自己不法所有之共同犯意聯絡，由一不詳年籍資料女
    子，於同年6 月6 日，先後3 次以00-00000000 號電話撥打
    0000000000聯絡王英瑛，冒充係MOMO購物台人員，稱王英瑛
    因交易有誤導致將分期付款12期，需至銀行ATM 操作解除設
    定云云。王英瑛因而陷於錯誤，於同日21時，持現金9 萬
    9000元至第一商業銀行進化分行（位於臺中市○○○路236
    號），以ATM 存款方式存入辛憲青上述帳戶；於同日21時7
    分，至同一地點，以同一方式將現金3 萬7000元存入辛憲青
    上述帳戶內。該等款項旋遭提領一空。嗣王英瑛發覺有異，
    報警循線查獲。因認被告涉犯刑法第30條第1 項、第339 條
    第1 項之幫助詐欺取財罪嫌。
  (二)檢察官認為被告涉犯上開罪嫌，係以：被告供詞以證明交
    付帳戶相關物品之經過；證人王英瑛警詢證詞以證明遭詐
    騙及匯款之經過；被告帳戶開戶申請書及交易明細以證明
    被告申辦該帳戶之日期及帳戶相關資料往來情形；第一商
    業銀行匯款單據以證明王英瑛匯款入該帳戶之事實為論據。
二、訊據被告堅決否認有何幫助詐欺犯行，辯稱：伊當時工作是
    開計程車，也沒有什麼財產，也沒有負債，去應徵這個工作
    是因為當時如果一天要跑到1000元很困難，所以才想去找新
    的工作，對方跟伊說工作時間是早上12點到凌晨4 點，之後
    對方叫伊去銀行開戶，薪水要看存摺影本，提款卡則是要測
    試信用，伊才去開戶，1,000 元也是伊自己出的，那天去申
    請帳戶與提款卡，然後就去加了300 元的油，下午拿卡給對
    方，對方說當天晚上就要帶伊去上班，接下來就沒有消息了
    ，伊打電話就沒通了，伊當時笨沒有報警，之後沒幾天，銀
    行就用簡訊通知說伊帳戶為何一直有錢出入，伊還想說又沒
    有錢為何有錢出入帳戶，交付後約一星期接到銀行的通知說
    伊欠300 元，伊去補繳時，警察就帶伊去做筆錄等語置辯。
三、證據能力之審查
  (一)按被告以外之人於審判外之陳述，雖不符刑事訴訟法第159
    條之1 至第159 條之4 之規定，而經當事人於審判程序同意
    作為證據，法院審酌該言詞陳述或書面陳述作成時之情況，
    認為適當者，亦得為證據；當事人、代理人或辯護人於法院
    調查證據時，知有第159 第1 項不得為證據之情形，而未於
    言詞辯論終結前聲明異議者，視為有前項之同意，刑事訴訟
    法第159 條之1 及之5 分別定有明文。
  (二)本案檢察官所提出之證據，固有屬傳聞證據，然公訴人、被
    告於本院調查證據時，均知有前開第159 第1 項不得為證據
    之情形，被告表示同意作為證據使用（見本院99年度審易緝
    字第68號卷第24頁），本院審酌該等證據作成時之狀況，並
    無違法取證之情事，且無不宜作為證據之情形，依前開說明
    ，爰認均有證據能力，合先敘明。
四、本院得心證理由
  (一)按檢察官就被告犯罪事實，應負舉證責任，並指出證明之
    方法；又犯罪事實應依證據認定之，無證據不得推定其犯罪
    事實；而不能證明被告犯罪者，應諭知無罪之判決，刑事訴
    訟法第161 條第1 項、第154 條第2 項、第301 條第1 項分
    別定有明文。又事實之認定，應憑證據，如未能發現相當
    證據，或證據不足以證明，自不能以推測或擬制之方法，為
    裁判基礎；所謂證據，係指足以認定被告確有犯罪行為之積
    極證據而言，該項證據自須適合於被告犯罪事實之認定，始
    得採為斷罪資料。苟積極證據不足為不利於被告事實之認定
    時，即應為有利於被告之認定，更不必有何有利之證據；且
    認定犯罪事實所憑之證據，雖不以直接證據為限，間接證據
    亦包括在內，然而無論直接證據或間接證據，其為訴訟上之
    證明，須於通常一般人均不致有所懷疑，而得確信其為真實
    之程度者，始得據為有罪之認定，倘其證明尚未達到此一程
    度，而有合理之懷疑存在而無從使事實審法院得有罪之確信
    時，即應由法院為諭知被告無罪之判決（最高法院76年臺上
    字第4986號、40年臺上字第86號、30年上字第816 號、29年
    上字第3105號判例意旨參照）。
  (二)系爭第一商銀帳戶係被告於98年6 月5 日開設，被害人王英
    瑛於98年6 月6 日20時許，因遭詐稱網路購物作業疏失誤為
    分期付款，需至自動櫃員機操作解除設定而依指示匯入99,0
    00元至系爭第一商銀帳戶之情，業據被害人王英瑛於警詢時
    證述明確（見警詢卷第9 頁至第10頁），並有系爭第一商銀
    帳戶基本資料及資金往來明細資料影本（見警詢卷第13頁至
    第15頁）在卷可稽，且為被告所不爭執，此部分事實固堪認
    定。
  (三)然而，公訴意旨前揭所憑證據僅得證明被告有交付系爭第
    一商銀帳戶及被害人王英瑛匯款事實，至於被告是否基於幫
    助詐欺取財之犯意交付系爭第一商銀帳戶乙節，並非上開證
    據所得證明；且被告所述交付帳戶之原因(1)既係應徵工作
    而應對方要求提供系爭帳戶金融卡供查驗測試可用性，則在
    應徵工作時，對應工作內容之需求提供相關事物供查驗是否
    堪任，並無違背常情；(2)金融帳戶雖為個人理財工具，專屬
    性甚高，但非經法律禁止流通，則在需求工作時，因應雇方
    之要求以測試應徵者資格是否符合將來工作內容所需，亦無
    違背理性思考之邏輯；(3)詐騙集團既得詐騙取得他人財物，
    即得以詐騙取得他人金融帳戶金融卡與密碼，尚難以被告係
    心智健全之成年人而得出應得知悉他人不自己申請開立帳戶
    而徵求不特定人之帳戶使用乃係利用從事與財產有關犯罪之
    推論，此由同受被害人王英瑛匯款至其帳戶而被警方移送偵
    辦之被告陳南州，經臺灣桃園地方法院檢察署檢察官99年度
    偵字第7631、15337 號不起訴處分書認為係因應徵工作始將
    金融資料交付與真實姓名年籍不詳之男子可徵（見本院卷第
    18 頁 至第19頁）。此外，依刑事訴訟法第2 條第1 項「
    實施刑事訴訟程序之公務員，就該管案件，應於被告有利及
    不利之情形，一律注意」之規定，(1)被告於98年6 月15日接
    受警詢時即稱於98年6 月初應徵工作將系爭第一商銀帳戶交
    付自稱「阿信」之人等語（見警詢卷第1 頁至第2 頁），(2)
    復於98年7 月12日第二次警詢時稱申請該帳戶是為了要應徵
    工作使用等語（見警詢卷第3 頁至第4 頁），(3)再於98年10
    月13 日 接受檢察官偵訊時重申並詳述應徵過程並提出報紙
    影本為證（見偵訊卷第6 頁至第9 頁），然卷內並無對被告
    所述過程予以調查並提出對被告有利情形之證據，尤以被告
    與對方之通聯紀錄及應對方刊登之廣告聯繫後之往來情形等
    ，均係對被告有利而具有時效性之證據，既未能及時進行調
    查取得，事後再令被告承受未盡調查義務所致之不利益，對
    照檢察官不起訴同案被告陳南州之理由係「被告確於98年6
    月5 日閱覽報紙刊登之求職廣告後，撥打該廣告所載之
    000000 0000 號行動電話應徵工作乙節，有報紙求職廣告及
    被告所使用之0000000000號行動電話通聯調閱查詢單各1 份
    附卷可稽，且被告確曾於98年6 月5 日與門號0000-00000 0
    號行動電話聯絡多次，倘被告確係將上開金融資料交給詐騙
    集團使用，當無於交付金融資料後，仍與詐騙集團一再聯絡
    之理，是
    本件衡與一般應徵工作者，與雇主確認後續聯絡及應徵細節
    之情，並無異常之處，則被告係因應徵工作，始將上開金融
    資料交付予該真實姓名年籍不詳之男子乙節，應係屬實」等
    詞，更難謂符合憲法第7 條平等權之保障。
五、綜合以上，本件公訴意旨所舉上開事證，僅能證明被害人王
    英瑛匯款至被告系爭第一商銀帳戶之事實，然仍無從證明被
    告於何時、地，以何代價或何方法提供系爭帳戶供詐騙者使
    用，是檢察官對於所指被告犯罪事實未能舉證至超越合理懷
    疑，達於通常一般人均不致有所懷疑，而得確信其為真實之
    程度，被告被訴幫助詐欺取財之犯罪自不能證明。此外，本
    院依卷內現有證據資料，復查無足資認定被告有何公訴意旨
    所認之犯行，揆諸前揭說明，即屬不能證明被告犯罪，自應
    諭知被告無罪之判決。
據上論斷，應依刑事訴訟法第301 條第1 項，判決如主文。
本案經檢察官曾財和到庭執行職務。
中    華    民    國    99    年    12    月    29    日
                  刑事第十三庭  審判長  法  官  黃蕙芳
                                        法  官  王參和
                                        法  官  楊智守
以上正本證明與原本無異。
如不服本判決應於收受判決後10日內向本院提出上訴書狀，並應
敘述具體理由。其未敘述上訴理由者，應於上訴期間屆滿後20日
內向本院補提理由書(均須按他造當事人之人數附繕本)「切勿逕
送上級法院」。
中    華    民    國    99    年    12    月    29    日
                                        書記官  蔡毓琦

司法院資訊處製作；財團法人民間司法改革基金會備份。
